【裁判字號】    98,簡上,303
【裁判日期】    990520
【裁判案由】    給付貨款
【裁判全文】
臺灣高雄地方法院民事判決             98年度簡上字第303號
上  訴  人  鄭燿賢即吉安醫院
訴訟代理人  甲○○
被上 訴 人  怡和藥品有限公司
法定代理人  丙○○
訴訟代理人  丁○○
上當事人間給付貨款事件，上訴人不服本院高雄簡易庭於民國98
年6 月24日所為97年度雄簡字第6611號民事判決，提起上訴，本
院於民國99年5 月6 日言詞辯論終結，判決如下：
    主  文
原判決廢棄。
被上訴人在第一審之訴駁回。
第一、二審訴訟費用由被上訴人負擔。
    事實及理由
一、被上訴人起訴主張：被上訴人於民國96年9 月至同年11月間
    陸續出售藥品與上訴人鄭燿賢即吉安醫院，並經上訴人收受
    ，嗣被上訴人向上訴人請求給付96年9 月份貨款新台幣（下
    同）5 萬7,483 元、同年10月份貨款6 萬8,415 元、同年11
    月份貨款2 萬7,925 元，共計15萬3,823 元（下稱系爭貨款
    ）時，上訴人拒不付款。縱吉安醫院實際負責人為宋楚瑜，
    但鄭燿賢既自願同意擔任負責人，且為吉安醫院之院長，自
    應就吉安醫院所生債務負清償之責。至於出貨單所載品項之
    金額雖與統一發票之金額不符，但這是應上訴人之要求，係
    因健保制度使然，且該出貨單所列品名及數量均與統一發票
    相符，該出貨單未有人簽收，係因兩造長期合作，故未特別
    要求，但藥品均有當場點清，無法開立發票請款。為此，爰
    依買賣之法律關係，請求上訴人如數給付上開積欠之貨款等
    語。並於原審聲明：上訴人應給付被上訴人15萬3,823 元，
    及自97年7 月2 日起至清償日止，按週年利率5 ％計算之利
    息。
二、上訴人則以：鄭燿賢僅為吉安醫院之名義負責人，當時實際
    負責人係未具醫師資格之訴外人宋楚瑜（原名宋國展、宋家
    榮），因宋楚瑜未具醫師資格，無法申請開設醫療機構，才
    聘請具醫師資格之鄭燿賢，由其自任董事長，並以鄭燿賢名
    義向衛生局提出開設吉安醫院執行醫療業務，此係受醫療法
    規定之限制所致，宋楚瑜為實際出資經營之人，鄭燿賢與宋
    楚瑜間並言明受聘期間醫院之一切收支、稅務、人事及其他
    行政事項，均由宋楚瑜負責，鄭燿賢僅係受僱從事醫療行為
    ，嗣宋楚瑜將吉安醫院盤讓給乙○○後，鄭燿賢即改由乙○
    ○聘僱，仍擔任吉安醫院名義負責人，且被上訴人與吉安醫
    院交易往來甚久，雙方歷來貨款均以宋楚瑜名義或其子即訴
    外人宋榮發之支票支付被上訴人，未曾以上訴人名義開立支
    票，故被上訴人就宋楚瑜始為真正負責人一事知之甚明，被
    上訴人自應向宋楚瑜追償系爭貨款。再者，系爭貨款之出貨
    單均未經吉安醫院相關人員簽收，且該出貨單所載藥品金額
    與統一發票金額不符，則吉安醫院是否有收受上揭藥品，數
    量為何，均屬可疑，不能令上訴人負給付貨款之責等語，資
    為抗辯。並於原審聲明：被上訴人之訴駁回。
三、原審經審理結果，判決被上訴人全部勝訴，上訴人不服，提
    起上訴，並於本院聲明：(一)原判決廢棄。(二)被上訴人在第一
    審之訴駁回。被上訴人則於本院聲明：上訴駁回。
四、兩造不爭執之事項：
  (一)吉安醫院為獨資，負責醫師為鄭燿賢，此有高雄市政府衛生
    局97年7 月14日高市衛醫字第0970027102號函、財政部高雄
    市國稅局前鎮稽徵所98年2 月19日財高國稅鎮服字第098000
    5823號函及本院公務電話紀錄在卷可稽（見原審卷第67-68
    、103-104頁）。
  (二)宋楚瑜因違反醫師法案件，經台灣高雄地方法院檢察署檢察
    官以98年度偵字第11150 號提起公訴，經本院以99年度審醫
    訴字第2 號案件分案審理中，惟宋楚瑜目前去向不明，經發
    布通緝在案，有上開偵查及刑事案卷影本可稽。
五、本件爭點：
  (一)吉安醫院實際負責人是否為宋楚瑜？
  (二)如吉安醫院實際負責人為宋楚瑜，擔任名義負責人之鄭燿賢
    是否須就系爭貨款負清償之責？
六、得心證之理由：
  (一)吉安醫院之實際負責人是否為宋楚瑜？
    1.宋楚瑜因違反醫師法案件，經檢察官提起公訴，並經本院
      分案審理中，依該案告訴人即聖公媽護理之家之經營者蔡
      秀霞於刑事告訴狀載稱：「於96年2 月間接獲吉安醫院人
      員稱願派駐醫生至其安養院內為老人看診，並邀請參觀吉
      安醫院，……嗣偕同該安養院護理長鄭月霞參訪吉安醫院
      時，係由自稱宋院長秘書之陳美琴接待，並帶領會面被告
      （即宋楚瑜）……」，果若無訛，宋楚瑜可在吉安醫院內
      接待來賓，可見在吉安醫院有相當地位。
    2.依鄭燿賢所提出吉安醫院經營權之讓渡契約書所載，雖於
      96年10月29日將吉安醫院之經營權讓渡與汪招明，但其仍
      為登記名義人，且該讓渡契約書見證人為宋家榮（即宋楚
      瑜），此有本院所屬民間公證人王光弘事務所函文及檢附
      之公證書、經營權讓渡契約書及房屋租賃契約書附卷可憑
      （見本院卷第31-37 頁）。且吉安醫院經營權轉讓與汪招
      明後，鄭燿賢仍受僱於汪招明，並明文約定鄭燿賢受聘為
      負責醫師，其他醫院財務收支、稅務、員工勞健保負擔額
      、勞退新制等法定支付金均由汪招明負擔，此業據上訴人
      於原審提出聘僱合約書附卷可按（見原審卷第96-98 頁）
      ，被上訴人既未爭執其真正，自堪信屬實。加以被上訴人
      於本院審理時自陳「藥品是由藥師或宋楚瑜與我們以電話
      訂購，並沒有任何書面，確實不是鄭燿賢來與我們訂購，
      帳款都是簽發宋楚瑜名義票據給付」等語（見本院卷第23
      頁）。綜此，上訴人所稱係受宋楚瑜聘僱為吉安醫院院長
      ，擔任名義負責人，96年間係宋楚瑜擔任實際負責人，嗣
      於97年間宋楚瑜將吉安醫院轉讓與汪招明，其繼續受汪招
      明聘僱雇，在吉安醫院均僅從事醫療業務，其他醫院財務
      及行政事項均非其負責等語，堪信為真實。
  (二)上訴人是否須就系爭貨款負清償之責？
    1.按「本法所稱私立醫療機構，係指由醫師設立之醫療機構
      」、「醫療機構應置負責醫師1 人，對其機構醫療業務，
      負督導責任。私立醫療機構，並以其申請人為負責醫師」
      ，醫療法第4 條、第18條第1 項定有明文。又「醫療機構
      應置負責醫師1 人，對其機構醫療業務，負督導責任，（
      修正前）醫療法第15條第1 項定有明文。是負責醫師僅為
      對醫療業務負督導責任之人，尚難逕據以認定醫療機構即
      為負責醫師所獨資經營」（最高法院85年度台抗字第481
      號裁判要旨參照）。
    2.本件上訴人既非吉安醫院實際負責經營之人，僅負責醫療
      業務，則非屬醫療業務督導事項，即難因其擔任吉安醫院
      名義負責人，即令負醫療行政事項所生之相關責任。是被
      上訴人雖提出出貨單及統一發票，詳列曾出售相關醫療器
      材及藥品與吉安醫院，但該出貨單未有吉安醫院相關人員
      簽名確認，且宋楚瑜因違反醫師法案件，曾以吉安醫院醫
      師名義對外從事醫療行為而遭提起公訴，且被上訴人又自
      承藥品或為吉安醫院藥師或由宋楚瑜親自電話訂購，則被
      上訴人所列品項是否確為吉安醫院購買使用，已難得確切
      證明。且縱令屬實，此項藥品及醫療器材採購行為，核屬
      醫療行政業務，上訴人因非實際經營之人，亦無由令負給
      付系爭貨款之責，是上訴人抗辯非吉安醫院實際負責人，
      應由當時實際經營之宋楚瑜負清償責任等語，係有憑據。
七、綜上所述，被上訴人依買賣契約之法律關係，請求上訴人給
    付系爭貨款15萬3,823 元，尚嫌無據，應予駁回。原審遽為
    上訴人敗訴之判決，尚有未洽。上訴人上訴意旨指摘原判決
    不當，求予廢棄改判，為有理由，爰將原判決分廢棄改判如
    主文第二項所示。
八、本件事證已明，兩造其他訴訟上之攻防及所提證據，經審酌
    後，認均與本件之判決結果不生影響，爰不一一論述，併此
    敘明。
九、據上論結：本件上訴為有理由，依民事訴訟法第436 之1 第
    3 項、第450 條、第78條，判決如主文。
中    華    民    國    99    年    5     月    20    日
                  民事第三庭  審判長法  官  朱玲瑤
                                    法  官  藍家慶
                                    法  官  李嘉益
以上正本證明與原本無異。
本件不得再上訴。
中    華    民    國    99    年    5     月    21    日
                                    書記官  陳瓊芳

司法院資訊處製作；財團法人民間司法改革基金會備份。
